【裁判字號】    98,交抗,59
【裁判日期】    980629
【裁判案由】    違反道路交通管理處罰條例聲明異議
【裁判全文】
臺灣高等法院花蓮分院刑事裁定          98年度交抗字第59號
抗  告  人  交通部公路總局臺北區監理所花蓮監理站
法定代理人  乙○○
受處分人    甲○○
上列抗告人因受處分人違反道路交通管理處罰條例案件，不服臺
灣花蓮地方法院，中華民國98年4月29日所為裁定（98年度交聲
字第110號），提起抗告，本院裁定如下：
    主  文
抗告駁回。
    理  由
一、原裁定意旨略以：
（一）本件異議人即受處分人甲○○於民國98年1月1日11時45分
      許，騎乘車牌號碼705-DBJ號重型機車，因行駛間有忽快
      忽慢、左右搖擺之情形，嗣經警盤查及施酒精濃度測試，
      測得其呼氣之酒精濃度測試值為每公升0.39毫克，遂依道
      路交通管理處罰條例第35條第1項第1款之規定，裁罰異議
      人罰鍰新臺幣（下同）15,000元，吊扣汽車駕駛執照12個
      月，並施以道安講習，有花蓮縣警察局花警交字第P00000
      000號舉發違反道路交通管理事件通知單、交通部公路總
      局台北區監理所花蓮監理站花監違字第裁44-P00000000號
      違反道路交通管理事件裁決書各1紙附卷可參。異議人以
      未酒醉駕車，且員警任意盤查，且所為處分有重大瑕疵而
      無效等理由提起異議。
（二）經調查後異議人確有於前述時、地，騎乘重型機車酒駕違
      規之行為，且執行勤務之員警係依法執行職務，其臨檢盤
      查並無不當。原處分機關依道路交通管理處罰條例第35條
      第1項第1款裁處異議人罰鍰15,000元，並施以道安講習部
      分之裁罰，固無違誤，惟就裁處吊扣異議人汽車駕駛執照
      12月部分，因異議人並無機車駕駛執照，無從處以吊扣之
      處分，又因其本件係騎乘重型機車違規，依道路交通管理
      處罰條例第68條規定修正之意旨，亦不得吊扣異議人現尚
      有效之普通自小客車駕駛執照，原處分機關未審酌道路交
      通管理處罰條例第68條於94年12月14日之修正意旨，仍處
      分吊扣異議人汽車駕駛執照12月之裁罰，自有未當，依法
      將此部分之處分撤銷等語。
二、抗告意旨略以：
（一）依道路交通管理處罰條例第35條第1項第1款規定，汽車駕
      駛人飲用酒類後，其吐氣所含酒精濃度超過規定標準者，
      處罰鍰、並當場移置保管該汽車及吊扣其駕駛執照12個月
      ，此項處罰酒後駕車行為之立法目的在於駕駛人於飲酒後
      駕車，將無法保持清晰、正常之判斷，反應及操控能力降
      低，增加發生交通事故之危險，對於整體用路人之生命、
      身體、財產法益造成極大之侵害，故對酒後駕車行為除科
      以罰鍰及當場移置保管該汽車外，並吊扣駕駛人之駕駛執
      照1年及命其應接受道路交通安全講習，以避免駕駛人再
      犯，確保用路人之安全。
（二）又現基於採機車、汽車駕駛執照各一照管理原則，實行多
      年均無滯礙，對車主及駕駛人之權利亦有保障，然酒後駕
      車違規行為吊扣駕照之目的，有暫時禁止行為人於道路上
      駕駛，以免其短期內再犯之用意，並不得因領有最高級（
      汽車）駕駛資格即有多次駕駛汽車之機會。且吊扣汽車駕
      駛執照之裁處，係以受處分人違規時駕駛資格之憑證作為
      立基，故道路交通管理處罰條例第35條為吊扣其駕駛執照
      之裁處依據，而非同條例第68條規定。
（三）本案之違規人違規酒後駕車時所駕駛普通重型機車之資格
      憑證，係基於其領有之普通自用小客車駕駛執照，並非無
      照駕駛，而為越級駕駛，原裁決乃係依道路交通管理處罰
      條例第35條以「行為當時駕駛該違規車輛所憑之駕駛執照
      」，為吊扣其違規時駕駛車輛所憑駕駛執照之裁處依據，
      應無不當，原法院裁定有違誤，應予撤銷另為適法裁定等
      語云云。
三、經查：
（一）按汽車駕駛人，因違反道路交通管理處罰條例及道路交通
      安全規則之規定，受吊銷駕駛執照處分時，吊銷其持有各
      級車類之駕駛執照，道路交通管理處罰條例第68條定有明
      文，而道路交通管理處罰條例第35條第1項僅規定「吊扣
      其駕駛執照1年」，並未明定吊扣駕駛執照之種類，則有
      關吊扣、吊銷駕駛執照處分效力與執行方式之法令依據，
      當係依據道路交通管理處罰條例第68條規定，核先敘明。
（二）再依道路交通管理處罰條例第68條修正理由，係因舊法將
      違法或違規駕駛人所持有各級車類之駕駛執照一併吊扣，
      失之過苛，影響人民工作及生活甚鉅，故修正為受吊扣駕
      駛執照處分時，僅能吊扣違規當時所駕車類之駕駛執照，
      不再吊扣其持有各級車類之駕駛執照，僅於嚴重違規而受
      應吊銷駕駛執照處分時，始吊銷其持有各級車類之駕駛執
      照，其理甚明。駕駛人酒醉駕車雖係製造法所不容許之風
      險，惟自風險實現之觀點而言，駕駛車類不同，對於交通
      安全可能發生之實害程度也有差異，如不論駕駛人所駕車
      種為何，一旦違反道路交通管理處罰條例第68條之規定時
      ，一律吊扣其所持有之各類駕照，亦有違相同事件相同處
      理，不同事件不同處理之平等原則。是以，行為人有道路
      交通管理處罰條例第35條第1項第1款所規定之違規行為，
      須吊扣駕駛執照時，僅能吊扣行為人違規當時所憑之駕駛
      執照，不得再吊扣行為人所持有與駕駛違規車輛無關之其
      他各級車類駕駛執照。而此關於駕駛執照管理所衍生之執
      行困難或法規漏洞，如取得高級車類駕照之駕駛人恣意違
      規酒後駕駛較低級車類車輛之情形，宜由修法或其他行政
      措施解決，於所持有之駕駛執照上註記不得駕駛違規車級
      等等方式，尚不得擴張解釋，因行政管理措施執行困難，
      即率爾代以吊扣其所領有之他級車類駕駛執照，而將此不
      利益歸諸於受處分人。
（三）又抗告人以本案之違規人違規酒後駕車時所駕駛普通重型
      機車之資格憑證，係基於其領有之普通自用小客車駕駛執
      照，並非無照駕駛，而為越級駕駛執此為抗告理由之部分
      。查汽車駕駛人取得高一級車類之駕駛資格者，應換發駕
      駛執照，並准其駕駛較低級車類之車輛，如已領有小型車
      駕駛執照者，得駕駛輕型機器腳踏車，道路交通安全規則
      第61條第1項第4款定有明文。本件違規人僅領有小型車駕
      駛執照，依上開規定除得駕駛小型車外，另僅有駕駛輕型
      機器腳踏車合法權源，違規人駕駛重型機器腳踏車自無該
      車類級之合法權限，應屬無照駕駛。故本件受處分人違規
      時係駕駛普通重型機車，依法所受處分應為限制駕駛普通
      重型機車之資格，殆無疑義，抗告人自不得擴張法律，吊
      扣受處分人違規駕駛時所駕車類以外之他級車類駕駛執照
      。原裁決機關裁處受處分人「吊扣汽車駕駛執照12個月」
      ，顯有違行政法上處罰法定原則，而有得為撤銷之原因，
      原法院依法撤銷原違法處分，符合道路交通管理處罰條例
      第68條修法意旨，於法核無不當。抗告人仍執陳詞對原裁
      定，所執理由，洵無足取，依前揭說明，應予駁回。
四、據上論結，應依道路交通案件處理辦法第26條，刑事訴訟法
    第412條，裁定如主文。
中    華    民    國    98    年    6     月    29    日
                  交通法庭審判長法  官  何方興
                                法  官  林德盛
                                法  官  王紋瑩
以上正本證明與原本無異。
本件不得再抗告。
中    華    民    國    98    年     6    月    29    日
                                書記官  李芸宜


司法院資訊處製作；財團法人民間司法改革基金會備份。
